臺灣士林地方法院刑事判決　　　　　　　100年度訴字第158號
公　訴　人　臺灣士林地方法院檢察署檢察官
被　　　告　陳志豪
選任辯護人　陳雅萍律師
　　　　　　吳文君律師（辯論後解除委任）
上列被告因違反毒品危害防制條例等案件，經檢察官提起公訴（
99年度偵字第11631 號、第13411 號），本院判決如下：
    主  文
陳志豪犯如附表編號一至編號四所示之罪，各處如附表編號一至
編號四主文欄所示之刑，沒收部分各如附表編號一至編號四主文
欄所示。應執行有期徒刑拾貳年，併科罰金新臺幣陸萬元，罰金
如易服勞役，以新臺幣壹仟元折算壹日。扣案之仿FN廠半自動手
槍製造之改造手槍壹枝（含彈匣壹個，槍枝管制編號：00000000
00號）沒收。未扣案之販賣第二級毒品所得之財物洋酒壹瓶、PR
ADA 牌皮包壹個及NOKIA 牌N76 型號行動電話壹支均沒收，如全
部或一部不能沒收時，追徵其價額。
    事  實
一、陳志豪（民國66年次，綽號「羅子」，下稱陳志豪）明知甲
    基安非他命為毒品危害防制條例第2 條所規定之第二級毒品
    ，依法不得販賣，竟意圖賺取免費施用第二級毒品甲基安非
    他命之不法利益，各基於販賣第二級毒品甲基安非他命之犯
    意，先於不詳時間、不詳地點，以不詳方式向真實姓名年籍
    不詳之成年人取得重量不詳之第二級毒品甲基安非他命後，
    於如附表【時間】欄編號1 至編號3 所示之時間，與陳志豪
    【70年次，綽號小寶，下稱陳志豪（70年次）】聯繫後，而
    在如附表【地點】欄編號1 至編號3 所示之地點，以如附表
    【價格】欄編號1 至編號3 所示之價格，販賣如附表【購買
    毒品數量】欄編號1 至編號3 所示數量之第二級毒品甲基安
    非他命予陳志豪（70年次）。嗣因陳志豪（70年次）於99年
    6 月17日下午2 時許，在其位於臺北市○○區○○街1 段19
    2 巷7 號4 樓住處內，施用向陳志豪購得之甲基安非他命後
    ，為警在上址查獲陳志豪（70年次）持有第二級毒品甲基安
    非他命1 包【淨重0.4630公克，驗餘淨重0.4628公克，而陳
    志豪（70年次）涉犯施用第二級毒品案件，業經本院以99年
    度審簡字第1261號判處有期徒刑6 月確定】，因陳志豪（70
    年次）之供述，於99年8 月27日上午11時許，經臺北市政府
    警察局中山分局員警持搜索票於陳志豪位於臺北縣汐止市（
    現改制為新北市汐止區○○○○路207 號2 樓之3 住處搜索
    查獲，並扣得與本案販賣毒品無涉而僅係供其施用毒品所用
    之第二級毒品安非他命2 包（驗餘淨重0.6568公克）、分裝
    杓1 支及分裝袋6 個等物（陳志豪施用第二級毒品部分，業
    經本院以99年度士簡字第866 號判處有期徒刑3 月確定），
    始悉上情。
二、陳志豪前於90年間因妨害風化案件，經臺灣臺北地方法院以
    90年度簡字第1576號判處有期徒刑3 月確定。又因施用第二
    級毒品案件，經臺灣臺北地方法院以90年度簡字第2897號判
    處有期徒刑6 月確定。上開2 案，並經臺灣臺北地方法院以
    90年度聲字第2349號裁定應執行有期徒刑8 月，於91年10月
    15日有期徒刑執行完畢出監。其猶未悔改，明知可發射子彈
    具有殺傷力之改造手槍，係槍砲彈藥刀械管制條例所列管之
    槍枝，非經中央主管機關許可，不得持有，竟基於持有改造
    手槍之犯意，於94年間某日，在臺北市○○路與錦州街口附
    近之友人住處，以新臺幣（下同）35,000元之價格，向真實
    姓名年籍不詳、綽號「白哥」之成年男子，購買仿FN廠半自
    動手槍製造之槍枝換裝土造金屬槍管而成之具殺傷力改造手
    槍1 枝（含彈匣1 個，槍枝管制編號0000000000號）及不具
    殺傷力之子彈5 顆（其中3 顆經陳志豪試射），而自該日起
    非法持有上開改造手槍，並將上開改造手槍置於其位於新北
    市汐止區○○○路207 號2 樓之3 住處內作為防身之用。嗣
    於99年10月8 日下午6 時44分許，經臺北市政府警察局南港
    分局員警持搜索票於上址住處搜索查獲，並扣得上揭改造手
    槍1 枝（含彈匣1 個）、不具殺傷力之子彈2 顆（其中1顆
    經鑑定試射）及前開陳志豪（70年次）持以向陳志豪購買如
    附表編號3 所示第二級毒品甲基安非他命所用之NOKIA 牌N7
    6 型號（序號000000000000000 號）行動電話1 支【業經發
    還陳志豪（70年次）所涉搶奪案件之被害人吳翊慈】，始查
    悉上情。
三、案經臺北市政府警察局中山分局及南港分局報告臺灣士林地
    方法院檢察署檢察官偵查起訴。
    理  由
壹、證據能力：
    被告陳志豪、選任辯護人及檢察官對於以下本院作為得心證
    依據之各項證據資料經本院審理時逐項提示，均不爭執證據
    能力，且未於言詞辯論終結前聲明異議，視為同意作為證據
    ，本院審酌各項證據作成時之狀況，認為並無不可信或不適
    當之情事，依刑事訴訟法第159 條之5 第2 項及第159 條之
    4 之規定，均認有證據能力，合先敘明。
貳、實體部分：
一、被告對於附表編號1 至編號3 所載之販賣第二級毒品事實，
    於偵訊時（見99年度偵字第11631 號卷第80頁至第81頁、第
    120 頁至第121 頁）及本院審理時均坦白承認，核與證人即
    購毒者陳志豪（70年次）於檢察官訊問時所結證述其於附表
    編號1 至編號3 所示之時間、地點，以附表編號1 至編號3
    所示金額之等值物品，與被告交易買賣如附表編號1 至編號
    3 所示數量之第二級毒品甲基安命他命之情節相符（見99年
    度偵字第11631 號卷104 頁至第106 頁），而被告亦於99年
    8 月27日偵查中明白自承：伊賣毒品給陳志豪（70年次）只
    是賺伊施用部分之安非他命等語（見99年度偵字第11631 號
    卷第81頁）。復有陳志豪（70年次）用以購買如附表編號3
    所示第二級毒品之NOKIA 牌N76 型號行動電話1 支扣案可佐
    【因該行動電話係被害人吳翊慈遭陳志豪（70年次）搶奪之
    物，有被害人吳翊慈之警詢筆錄附卷可參（見99年度偵字第
    13411 號卷第33頁至第34頁），業已發還被害人吳翊慈，亦
    有贓物認領領據在卷可憑（見99年度偵字第13411 號卷第60
    頁）】及證人陳志豪（70年次）於99年6 月17日下午2 時許
    為警查獲時所扣得之之第二級毒品甲基安非他命1 包（淨重
    0.4630公克，驗餘淨重0. 4628 公克）可資佐證，且證人陳
    志豪（70年次）該次為警查獲之施用第二級毒品犯行，業經
    本院以99年度審簡字第1261號判處有期徒刑6 月確定等情，
    亦有上開刑事判決書可憑，復經本院調取該案全卷核閱無誤
    ，堪認被告上開任意性自白核與事實相符，可以採取。又被
    告如附表編號3 所示販賣第二級毒品甲基安非他命予證人陳
    志豪（70年次）之數量，公訴意旨雖認係0.2 公克至0.3 公
    克，無非係以被告於偵訊之自白為據（見99年度偵字第1163
    1 號卷第81頁），然證人陳志豪（70年次）於其另案所涉之
    施用第二級毒品案件警詢及偵訊時均稱：99年6 月18日為警
    查扣之甲基安非他命1 包，係伊於同年月17日凌晨零時向綽
    號「羅子」之男子（即被告）所購買，伊最後1 次施用時間
    為同年月17日14時許等語（見99年度毒偵字第1348號卷第28
    頁、第99頁），而該案所查扣之第二級毒品甲基安非他命1
    包（淨重0.4630公克，驗餘淨重0.4628公克）經送檢驗後，
    確檢出甲基安非他命成分等情，亦有交通部民用航空局航空
    醫務中心99年7 月26日航藥鑑字第0994763 號毒品鑑定書在
    卷可憑（見99年度毒偵字第1348號卷第114 頁），被告復於
    本院審理時坦承該次販賣予證人陳志豪（70年次）之第二級
    毒品數量應為0.5 公克（見本院訴字第158 號卷第208 頁）
    ，上開事實足堪認定，公訴意旨就此部分，容有誤會，應予
    更正。本件事證明確，被告販賣第二級毒品之犯行，堪以認
    定，應依法論科。
二、上開事實欄二所示之犯罪事實，業據被告迭於警詢、偵查及
    本院審理時均坦承不諱，並有前開改造手槍1 枝及不具殺傷
    力之子彈2 顆扣案可資佐證，復有臺北市政府警察局南港分
    局搜索扣押筆錄、扣押物品目錄表各1 紙、扣案槍彈照片6
    張等在卷可稽（見99年度偵字第13411 號卷第40頁至第43頁
    、第45頁至第47頁）。又上開扣案改造手槍1 枝及子彈2 顆
    ，經送內政部警政署刑事警察局以檢視法、性能檢驗法及試
    射法鑑驗，鑑驗結果為：「一、送鑑手槍1 枝（槍枝管制編
    號0000000000號），認係改造手槍，由仿FN廠半自動手槍製
    造之槍枝，換裝土造金屬槍管而成，擊發功能正常，可供擊
    發適用子彈使用，認具殺傷力。二、送鑑子彈2 顆，認均係
    非制式子彈，由金屬彈殼組合直徑7.9 ±0.5MM 金屬彈頭而
    成，採樣1 顆試射，雖可擊發，惟發射動能不足，認不具殺
    傷力。」，有該局99年10月14日刑鑑字第0990141903號鑑定
    書1 份附卷可稽（見99年度偵字第13411 號卷第90頁至第91
    頁），足認扣案之改造手槍1 枝具殺傷力，屬槍砲彈藥刀械
    管制條例第4 條第1 項第1 款具有殺傷力之其他可發射子彈
    之槍枝，為槍砲彈藥刀械管制條例所規定之違禁物。綜上所
    陳，足認被告自白與事實相符，堪以採信，本件事證明確，
    被告持有具殺傷力槍枝之犯行，堪以認定，應依法論科。
三、被告選任辯護人為被告主張：被告已供稱其前手係「徐宗賢
    」、「大胖」男子、林楓傑、「烏龜」之男子等人，且渠等
    因而經警方查獲，請依毒品危害防制條例第17條第1 項規定
    就被告所涉如附表編號1 至編號3 所示販賣第二級毒品犯行
    減輕其刑等語，惟按「犯第4 條至第8 條、第10條或第11條
    之罪，供出毒品來源，因而查獲其他正犯或共犯者，減輕或
    免除其刑。」，毒品危害防制條例第17條第1 項定有明文，
    經查：本院依職權函詢臺北市政府警察局中山分局，該分局
    函覆稱：本分局依據被告指證於99年9 月30日查獲林楓傑涉
    嫌販賣毒品乙案（北市警中分刑字第09933985600 號刑事移
    送書），另毒品上游徐宗賢、李佩勇、李兆興等人，因無法
    掌握確切行蹤，故未查獲到案等情，有該分局100 年8 月30
    日北市警中分刑字第10033344300 號函存卷可考（見本院訴
    字第158 號卷第96頁），而林楓傑所涉販賣第二級毒品犯嫌
    ，業經臺北地方法院檢察署檢察官以100 年度偵緝字第183
    號為不起訴處分，亦有前開不起訴處分書附卷可稽（見本院
    訴字第158 號卷第108 頁至第110 頁），足認被告為警查獲
    後所為之供述，檢警並未因而循線查獲毒品上源，尚難認與
    上開毒品危害防制條例第17條第1 項所定「因而查獲其他正
    犯或共犯者」之構成要件相合，據上，無從逕予以適用上開
    毒品危害防制條例第17條第1 項之規定減輕被告之刑，是被
    告之選任辯護人上開所陳自不得認為有據。
、論罪科刑部分：
一、按甲基安非他命為毒品危害防制條例第2 條第2 項第2 款所
    稱之第二級毒品，不得非法販賣及持有。次按未經許可無故
    持有手槍罪、其他可發射子彈具有殺傷力之槍枝罪及子彈罪
    ，只須未經主管機關許可，且無正當理由而將該槍枝、子彈
    置於自己實力支配之下，罪即成立，至是否為自己持有，或
    持有時間之長短，皆所不問，最高法院95年台上字第2419號
    判決參照。
二、核被告所為，就附表編號1 至編號3 部分所為，均係犯毒品
    危害防制條例第4 條第2 項之販賣第二級毒品罪（共3 罪）
    ，其販賣第二級毒品前持有第二級毒品之低度行為，均應為
    販賣之高度行為所吸收，不另論罪；就附表編號4 部分所為
    ，係犯槍砲彈藥刀械管制條例第8 條第4 項之未經許可持有
    可發射子彈具有殺傷力之改造手槍罪。被告所犯上開3 次販
    賣第二級毒品犯行及未經許可持有可發射子彈具有殺傷力之
    改造手槍犯行，犯意各別、行為互殊，應予分論併罰。又被
    告有如事實欄二所示刑之執行紀錄，有臺灣高等法院被告前
    案紀錄表附卷足憑，被告於94年間未經許可持有改造手槍1
    枝時，已成立未經許可持有改造手槍罪，其持有之繼續，為
    行為之繼續，而非狀態之繼續，亦即一經非法持有改造手槍
    ，該罪即告成立，惟其完結，繼續至持有行為終了時為止，
    則被告於受有期徒刑執行完畢5 年內故意再犯本案有期徒刑
    以上之槍砲彈藥刀械管制條例第8 條第4 項之未經許可持有
    可發射子彈具有殺傷力之改造手槍罪（附表編號1 至編號3
    之販賣第二級毒品罪不構成累犯），為累犯，應依刑法第47
    條第1 項加重其刑。查被告迭於偵查及本院審理時，就附表
    編號1 至編號3 之販賣第二級毒品之犯行自白不諱，故此部
    分應分別依毒品危害防制條例第17條第2 項規定，減輕其刑
    。爰審酌被告販賣第二級毒品甲基安非他命予購毒者陳志豪
    （70年次），藉此牟得自己免費施用之不法利益，影響所及
    ，非僅他人之生命、身體將可能受其侵害，社會、國家之法
    益亦不能免，為害之鉅，當非個人一己之生命、身體法益所
    可比擬，自應嚴厲規範，及被告非法持有具殺傷力之改造手
    槍，惟未持以犯罪，然對於他人之身體、生命及社會治安、
    秩序造成潛在之危險與不安，惟被告於本院審理時坦認犯行
    ，顯有悔意，且考量被告經查獲之販賣次數及金額仍屬有限
    ，暨其生活狀況、犯罪動機、目的、手段、智識程度等一切
    情狀，各量處如附表編號1 至編號4 主文欄所示之刑，就有
    期徒刑部分並依法定其應執行刑，罰金部分依刑法第42條第
    3 項前段規定諭知易服勞役之折算標準，以資懲儆。辯護人
    雖就被告販賣第二級毒品犯行及未經許可持有可發射子彈具
    有殺傷力之改造手槍犯行，均為被告請求依刑法第59條規定
    酌減刑度，惟刑法第59條之規定，必須被告犯罪另有特殊之
    原因與環境等，在客觀上足以引起一般同情，認為即予宣告
    法定最低度刑期尤嫌過重者，始有其適用，而販賣毒品為法
    律所禁止，染毒更能令人捨身敗家，毀其一生，被告難諉不
    知，竟甘冒重典，販賣牟利，難認有何顯可憫恕、認科以最
    低度刑仍嫌過重之酌減特殊事由。又被告未經許可持有可發
    射子彈具有殺傷力之改造手槍犯行，既有累犯之適用，雖被
    告將所購得之上開改造手槍置於住處內，除曾於空曠處試射
    外，未曾攜出，更未持之犯罪，所生危害尚屬輕微，然其犯
    罪情狀，並無可憫恕之處，均尚無依刑法第59條之規定減輕
    其刑之情形，辯護人此部分所請，尚乏有據，附此說明。
肆、沒收部分：
一、按毒品危害防制條例第19條第1 項固規定犯第4 條之罪者，
    其供犯罪所用或因犯罪所得之財物應沒收，惟該條既未特別
    規定「不問屬於犯人與否，沒收之」等語，依該條沒收之物
    自應以屬於犯人者為限（最高法院93年度台上字第3263號判
    決意旨參照）。再按毒品危害防制條例第19條第1 項規定，
    犯販賣毒品罪者，其犯罪所得之財物均沒收之，係採義務沒
    收主義。故販賣毒品所得之對價，不問其中成本若干，利潤
    多少，均應全部諭知沒收，貫徹政府查禁煙毒之決心，以符
    立法本旨（最高法院91年度台上字第2419號判決意旨參照）
    。另按毒品危害防制條例第19條第1 項規定所稱「追徵其價
    額」者，係指所沒收之物為金錢以外之其他財物而無法沒收
    時，應追徵其價額，使其繳納與原物相當之價額。如所得財
    物為金錢而無法沒收時，始應「以其財產抵償之」（最高法
    院95年度台上字第305 號判決要旨參照）。
二、被告販賣3 次第二級毒品予陳志豪（70年次）之所得分別為
    金錢以外財物即洋酒1 瓶、PRADA 牌皮包1 個及NOKIA 牌N7
    6 型號行動電話1 支，上開物品係被告販賣第二級毒品所得
    之財物，雖未扣案，然無證據證明已不存在，仍應依毒品危
    害防制條例第19條第1 項之規定，分別於被告各該販賣第二
    級毒品罪項下宣告沒收，販賣毒品所得為金錢以外之財物，
    如全部或一部不能沒收時，追徵其價額。
三、扣案之第二級毒品安非他命2 包（驗餘淨重0.6568公克）、
    分裝杓1 支、分裝袋6 個為被告供自己施用第二級毒品所用
    之物，業據其供述在卷（見本院訴字第158 號卷第202 頁）
    ，另99年10月8 日經臺北市政府警察局南港分局員警持搜索
    票於被告友人位於臺北市南港區○○○路○ 段68巷26號3 樓
    住處搜索，查扣之ANYCALL 牌行動電話2 支、UTEC牌行動電
    話1 支、MOTOROLA牌行動電話1 支等物，並無積極證據足認
    上揭扣案物品係被告販賣毒品所用之物或犯罪所得，上開物
    品與本案並無關連，亦非本案內應沒收之違禁物，爰不另為
    沒收銷燬、沒收之諭知。
四、扣案之仿FN廠半自動手槍製造之改造手槍1 枝（含彈匣1 個
    ，槍枝管制編號：0000000000號），經鑑定具殺傷力，未經
    許可不得持有，屬違禁物，應依刑法第38條第1 項第1 款規
    定宣告沒收。另扣案之子彈2 顆，經鑑定不具殺傷力，如前
    所述，亦非違禁物，無庸諭知沒收，併予說明。
據上論斷，應依刑事訴訟法第299 條第1 項前段，毒品危害防制
條例第4 條第2 項、第17條第2 項、第19條第1 項，槍砲彈藥刀
械管制條例第8 條第4 項，刑法第11條前段、第47條第1 項、第
42條第3 項前段、第51條第5 款、第38條第1 項第1 款，判決如
主文。
本案經檢察官顏珮珊到庭執行職務。
中    華    民    國   100    年    12    月    14    日
                  刑事第九庭審判長法  官  黎惠萍
                                  法  官  蘇婉能
                                  法  官  高雅敏
以上正本證明與原本無異。
如不服本判決應於收受送達後10日內向本院提出上訴書狀，並應
敘述具體理由。其未敘述上訴理由者，應於上訴期間屆滿後20日
內向本院補提理由書( 均須按他造當事人之人數附繕本)「 切勿
逕送上級法院」。
                                  書記官  陳映羽
中    華    民    國   100    年    12    月    15    日
附錄本案論罪科刑法條
毒品危害防制條例第4條第2項
製造、運輸、販賣第二級毒品者，處無期徒刑或 7 年以上有期
徒刑，得併科新臺幣 1 千萬元以下罰金。
槍砲彈藥刀械管制條例第8條第4項
未經許可，持有、寄藏或意圖販賣而陳列第1 項所列槍枝者，處
3 年以上10年以下有期徒刑，併科新臺幣7 百萬元以下罰金。
附表：
┌──┬───┬─────┬────┬─────┬───────────┐
│編號│時間  │地   點   │購買毒品│價格（新臺│主                  文│
│    │      │          │數量    │幣）      │                      │
│    │      │          │        │          │                      │
├──┼───┼─────┼────┼─────┼───────────┤
│1   │99年6 │新北市汐止│甲基安非│2,000 元【│陳志豪販賣第二級毒品，│
│    │月間某│區○○○路│他命0.2 │陳志豪（70│處有期徒刑年捌月。未│
│    │日某時│63巷24號4 │公克至0.│年次）以等│扣案之販賣第二級毒品所│
│    │      │樓        │3 公克  │值洋酒1 瓶│得之財物洋酒壹瓶沒收，│
│    │      │          │        │購買】    │如全部或一部不能沒收時│
│    │      │          │        │          │，追徵其價額。        │
├──┼───┼─────┼────┼─────┼───────────┤
│2   │編號1 │同上      │甲基安非│1,500 元【│陳志豪販賣第二級毒品，│
│    │所示時│          │他命0.2 │陳志豪（70│處有期徒刑年捌月。未│
│    │間隔2 │          │公克至0.│年次）以等│扣案之販賣第二級毒品所│
│    │天後之│          │3 公克  │值PRADA 皮│得之財物PRADA 皮包壹個│
│    │某時  │          │        │包1 個購買│沒收，如全部或一部不能│
│    │      │          │        │】        │沒收時，追徵其價額。  │
├──┼───┼─────┼────┼─────┼───────────┤
│3   │99年6 │同上      │甲基安非│2,500 元【│陳志豪販賣第二級毒品，│
│    │月17日│          │他命0.5 │陳志豪（70│處有期徒刑年捌月。未│
│    │凌晨零│          │公克（起│年次）以等│扣案之販賣第二級毒品所│
│    │時許  │          │訴書誤植│值NOKIA 牌│得之財物NOKIA 牌N76 型│
│    │      │          │為0.2 公│N76 型號行│號行動電話壹支沒收，如│
│    │      │          │克至0.3 │動電話1 支│全部或一部不能沒收時，│
│    │      │          │公克）  │購買】    │追徵其價額。          │
├──┼───┴─────┴────┴─────┼───────────┤
│4   │事實欄二所示之犯罪事實。                │陳志豪未經許可，持有可│
│    │                                        │發射子彈具有殺傷力之改│
│    │                                        │造手槍，累犯，處有期徒│
│    │                                        │刑年貳月，併科罰金新│
│    │                                        │臺幣陸萬元，罰金如易服│
│    │                                        │勞役，以新臺幣壹仟元折│
│    │                                        │算壹日。扣案之仿FN廠半│
│    │                                        │自動手槍製造之改造手槍│
│    │                                        │壹枝（含彈匣壹個，槍枝│
│    │                                        │管制編號：0000000000號│
│    │                                        │）沒收。              │
└──┴────────────────────┴───────────┘